臺灣高等法院刑事裁定
111年度聲字第2336號
聲  請  人  臺灣高等檢察署檢察官
受  刑  人  林益民



上列聲請人因受刑人數罪併罰有二裁判以上，聲請定其應執行之
刑（111年度執聲字第1057號），本院裁定如下：
    主  文
甲○○犯如附表所示各罪所處之刑，應執行有期徒刑叁年肆月。
    理  由
一、聲請意旨略以：受刑人甲○○因妨害自由等數罪，先後經判決
    確定如聲請書附表，應依刑法第53條、第50條第1項第1款、
    第2項、第51條第5款規定，定其應執行之刑，其中原得易科
    罰金之罪部分，並經聲請人求為與表列其他不得易科罰金之
    罪併合處罰，爰依刑事訴訟法第477條第1項聲請裁定等語。
二、按裁判確定前犯數罪者，併合處罰之，而數罪併罰有二以上
    裁判者，應定其應執行之刑，其宣告多數有期徒刑者，於各
    刑中之最長期以上，各刑合併之刑期以下，定其刑期，但不
    得逾30年，刑法第50條、第51條第5款、第53條分別定有明
    文。刑法第50條規定為：「裁判確定前犯數罪者，併合處罰
    之。但有下列情形之一者，不在此限：一、得易科罰金之罪
    與不得易科罰金之罪。二、得易科罰金之罪與不得易服社會
    勞動之罪。三、得易服社會勞動之罪與不得易科罰金之罪。
    四、得易服社會勞動之罪與不得易服社會勞動之罪。（第一
    項）」、「前項但書情形，受刑人請求檢察官聲請定應執行
    刑者，依第51條規定定之。（第二項）」，對於裁判前犯數
    罪，而有該條第1項但書各款所列情形，除受刑人請求檢察
    官聲請定應執行刑者外，不得併合處罰，是依上開規定，於
    裁判前所犯數罪兼有得易科罰金之罪與不得易科罰金之罪時
    ，是否依刑法第51條定應執行刑，繫乎受刑人請求與否，而
    非不問受刑人利益與意願，一律併合處罰。次按刑事訴訟法
    第370條第2項、第3項，已針對第二審上訴案件之定應執行
    之刑，明定有不利益變更禁止原則之適用，於分屬不同案件
    之數罪併罰有應更定執行刑者，本於同為定刑裁定應為相同
    處理之原則，法院於裁定定應執行之刑時，自仍應有不利益
    變更禁止原則法理之考量，亦即另定之執行刑，其裁量所定
    之刑期，不得較重於前定之執行刑加計後裁判宣告之刑之總
    和，否則即與法律秩序理念及法律目的之內部界限有違（最
    高法院103年度第14次刑事庭決議及最高法院93年度台非字
    第192號判決意旨參照）。　　　
三、經查：
　㈠本件受刑人甲○○因妨害自由等數罪，先後經判決確定如附表
    所示之刑，且各該罪均係在附表編號1所示之罪判決確定前
    所犯，並以本院為其犯罪事實最後判決法院，又附表編號1
    至2、5所示之罪得易科罰金，與附表編號3至4所示之罪不得
    易科罰金，依刑法第50條第1項但書規定，本不得併合處罰
    ，惟經受刑人請求檢察官聲請定其應執行刑，此有受刑人11
    1年6月20日親筆簽名之臺灣桃園地方檢察署依102年1月23日
    修正刑法第50條調查受刑人是否聲請定應執行刑調查表附卷
    可稽（見本院卷第13頁），合於刑法第50條第2項規定，是
    檢察官依受刑人請求而聲請定其應執行刑，本院審核認其聲
    請為正當。再者，受刑人所犯附表編號1至4所示之罪，前經
    本院110年度聲字第1210號裁定定應執行刑有期徒刑3年確定
    ，有本院被告前案紀錄表附卷可稽，則參照前揭說明，本院
    就附表所示各罪再定應執行刑時，自應受上開裁定所定應執
    行刑，加計其他判決宣告刑之內部界限所拘束。
　㈡受刑人就本件聲請定其應執行刑案件表示：家中年邁母親已
    屆65歲高齡，受刑人又獨留1名8歲幼兒至家中，此狀況已讓
    受刑人後悔不已，並在此向鈞長保證出獄後立誓重新做人，
    能夠彌補家人及做些回饋社會之善事，故請鈞長量刑能從輕
    發落，給予定應執行刑3年2月云云（見本院卷第269頁）。
  ㈢綜上，依前揭法條規定及實務見解，並參酌上開各罪宣告刑
    總和上限、各刑中最長期，審酌受刑人犯罪情節、行為次數
    及表示之意見，就其所犯前揭各罪為整體非難評價，定如主
    文所示之應執行刑。又數罪併罰中一罪依刑法規定得易科罰
    金者，若因與不得易科罰金之他罪併合處罰而結果不得易科
    罰金，原得易科罰金部分所處之刑，自亦無庸為易科罰金折
    算標準之記載（司法院大法官釋字第144號、第679號解釋意
    旨參照），準此，本件受刑人所犯附表編號1至2、5與3至4
    所示之罪，雖係分屬得易科罰金與不得易科罰金，惟經合併
    處罰結果，本院於定其應執行刑時，自無庸為易科罰金折算
    標準之記載，併予敘明。
據上論斷，應依刑事訴訟法第477條第1項，刑法第53條、第51條
第5款、第50條第1項但書第1款、第2項，裁定如主文。
中　　華　　民　　國　　111 　年　　7 　　月　　21　　日
　　　　　　      刑事第七庭  審判長法　官  孫惠琳
　　　　　　　　　　　　　　　　　  法　官  王惟琪
　　　　　　　　　　　　　　　　　  法　官  連雅婷
以上正本證明與原本無異。
如不服本裁定，應於收受送達後5日內向本院提出抗告狀。
                                    書記官  潘文賢
中　　華　　民　　國　　111 　年　　7 　　月　　22　　日

附表：受刑人甲○○定應執行刑案件一覽表　　　　　　
編　　　　　號  1 2 3 罪　　　　　名  毒品危害防制條例 毒品危害防制條例 妨害自由 宣　　告　　刑  有期徒刑3月 有期徒刑4月 有期徒刑7月 犯　罪　日　期  105/05/29 105/08/21 105/05/04 偵查(自訴)機關 年　度　案　號  新北地檢105毒偵 4537號 新北地檢105毒偵 8595號等 新北地檢105毒偵8595號等 最　後 事實審 法　院 新北地院 新北地院 臺灣高院  案　號 105年度簡字第 6176號 105年度訴字第 1123號 106年度上訴字第2381號  判決 日期 105/10/03 106/06/29 107/04/17 確　定 判　決 法　院 新北地院 新北地院 臺灣高院  案　號 105年度簡字第 6176號 105年度訴字第 1123號 106年度上訴字第2381號  判決確定日期 105/11/04 106/08/08 107/07/24 是否為得易科罰金之案件  是  是  否  備註  附表編號1至4所示之罪前經本院110年度聲字第1210號裁定定應執行刑有期徒刑3年確定   

編　　　　　號  4 5 罪　　　　　名  重傷害未遂 妨害自由 宣　　告　　刑  有期徒刑2年4月 有期徒刑6月 犯　罪　日　期  104/02/12 105/06/29 偵查(自訴)機關 年　度　案　號  新北地檢105偵 3530號等 桃園地檢106偵 1583號等 最　後 事實審 法　院 臺灣高院 臺灣高院  案　號 107年度上訴字第1210號 109年度上訴字第 3124號  判決 日期 108/04/17 110/05/27 確　定 判　決 法　院 最高法院 最高法院  案　號 109年度台上字第1496號 110年度台上字第 5893號  判決確定日期 109/08/06 110/10/27 是否為得易科罰金之案件  否  是  備註  附表編號1至4所示之罪前經本院110年度聲字第1210號裁定定應執行刑有期徒刑3年確定 空白